臺灣南投地方法院行政訴訟判決
110年度交字第13號
原      告  黃嘉瑞  
被      告  交通部公路總局臺中區監理所

代  表  人  魏武盛  
訴訟代理人  陳勝芳  
上列當事人間交通裁決事件，原告不服民國110年4月19日投監四
字第65-ZGB243581號裁決，提起行政訴訟，本院判決如下：
    主      文
原告之訴駁回。
訴訟費用新臺幣參佰元由原告負擔。
    事實及理由
一、按交通裁決事件之裁判，得不經言詞辯論為之。行政訴訟法
    第237條之7定有明文。本件係交通裁決事件，依前揭規定，
    爰不經最後言詞辯論，逕為裁判。
二、爭訟概要：
　　原告所有車牌號碼：0000-00號自用小客車（下稱系爭車輛
    ）於民國110年1月30日10時59分許，行駛於國道3號北向222
    .9公理處，因有「行駛高速公路未依規定變換車道（未保持
    安全間距）」，為同向用路人以行車記錄器攝錄其違規事實
    ，逕向內政部警政署國道公路警察局第七警察大隊（下稱舉
    發機關）名間分隊（下稱名間分隊）檢舉，後經名間分隊員
    警檢核該行車記錄器影像，認系爭車輛違反道路交通管理處
    罰條例第33條第1項第4款規定，開立國道警交字第ZGB24358
    1號舉發違反道路交通管理事件通知單（下稱舉發通知單）
    ，應到案日期110年4月26日，而逕行舉發，並送達原告。嗣
    原告於110年3月17日向被告所屬南投監理站（下稱南投監理
    站）申訴，經南投監理站於110年3月25日以中監投站字第11
    00065710號函請舉發機關查證，舉發機關於110年4月1日以
    國道警七交字第1107700422號函復仍認違規事實明確，南投
    監理站遂於110年4月14日以中監投站字第1100064769號函復
    原告仍依章裁處。原告不服，遂於110年4月16日致電南投監
    理站開立裁決書，而於110年4月19日以投監四字第65-ZGB24
    3581號裁決書，裁處原告罰鍰新臺幣3,000元，並記違規點
    數1點（下稱原處分），經郵遞送達原告。原告仍不服，遂
    提起本案訴訟。
三、原告起訴主張及聲明：
  ㈠主張要旨：
　　違規相片無法顯示系爭車輛超車時與後車之車身有重疊之情
    形，且原告超車前後之行車狀況，並未對前、後車造成車身
    偏移急踩煞車、閃避、失控等影響，尚不至於達到變換車道
    不當之情事，原處分尚有疑慮，懇請撤銷等語。
　㈡聲明：原處分撤銷。
四、被告答辯及聲明：
　㈠答辯要旨：
　　經檢視舉發機關提供之錄影光碟顯示，系爭車輛本行駛於中
    內車道，於影片時間「2021/01/30 10：59：44」時出現在
    畫面左下角檢舉車輛左側，車尾在檢舉車輛之前車身處，而
    有貼近檢舉車輛行駛在旁之情事，嗣於同日「10：59：45」
    時，系爭車輛顯示右方向燈且同時變換車道至檢舉車輛所在
    之中外車道，此時系爭車輛與檢舉車輛之間距保持不到1組
    車道線（即約10公尺）之距離，安全間距明顯不足，並於同
    日「10：59：47」時繼續往前行駛離去，而有未保持足夠安
    全距離及間隔，即變換車道入相鄰車道，業已侵犯該車道之
    車輛而遭致檢舉，違規事實明確，舉發機關依法舉發並無不
    合，原處分裁處亦無違誤，原告之訴並無理由等語。
　㈡聲明：原告之訴駁回。
五、本院之判斷：
  ㈠按「（第1項）汽車行駛於高速公路、快速公路或設站管制之
    道路，不遵使用限制、禁止、行車管制及管理事項之管制規
    則而有下列行為者，處汽車駕駛人新臺幣3千元以上6千元以
    下罰鍰：四、未依規定變換車道。（第6項）第1項之管制規
    則，由交通部會同內政部定之。」、「汽車駕駛人有下列各
    款所列條款之一者，除依原條款處罰鍰外，並予記點：一、
    有第33條第1項. . . 者，各記違規點數1點。」，道路交通
    管理處罰條例第33條第1項第4款、第6項及第63條第1 項第1
    款分別定有明文。而交通部會同內政部依上開第33條第6項
    規定授權訂定之高速公路及快速公路交通管制規則第11條規
    定：「汽車在行駛途中，變換車道或超越前車時，應依標誌
    、標線、號誌指示，並不得有下列情形：一、驟然或任意變
    換車道。二、未依規定使用方向燈。三、未保持安全距離及
    間隔。四、駛離主線車道未依序排隊，插入正在連貫駛出主
    線之汽車中間。」。又依違反道路交通管理事件統一裁罰基
    準表之規定，小型車行駛高、快速公路未依規定變換車道，
    期限內繳納或到案聽候裁決者，統一裁罰基準為3,000元，
    記違規點數1點。
　㈡經查，原告確於案發時駕駛系爭車輛行經系爭路段，遭民眾
    檢舉有未依規定變換車道之交通違規，經警認定檢舉內容屬
    實而向被告舉發，嗣被告認警方舉發之事實無誤，即以原處
    分裁罰原告等節，除為兩造不爭執外，並有錄影光碟及影片
    截圖、舉發通知單、交通違規案件陳述書、南投監理站110
    年3月25日中監投站字第1100065710號函及110年4月14日中
    監投站字第1100064769號函、舉發機關110年4月1日國道警
    七交字第1107700422號函、原處分及送達證明書、駕駛人基
    本資料附卷可稽，應可信為真。
　㈢查原告案發時所駕駛系爭車輛於向左變換車道時，距當時行
    駛主線車道之檢舉人車輛（下稱A車）車頭部位，僅約1組穿
    越虛線距離，有被告提出之檢舉人行車紀錄器翻攝畫面可證
    (見本院卷第47-55頁)。就原告變換車道之過程，經本院勘
    驗調查舉發機關提供之採證光碟，製成勘驗筆錄附卷為證（
    見本院卷第88頁），勘驗結果為：
光碟時間 勘驗顯示時間 勘驗結果 00：00：00 10：59：36 A車駕駛於國道3號高速公路中興交流道-中興系統交流道區間往北行駛於外二車道。 00：00：00至 00：00：10 10：59：36　　至 10：59：47 不詳車輛車頭自A車左側之內二車道出現於畫面（10：59：44），於車身尚未全部超越A車車頭時即有跨越車道欲變換車道之行為（10：59：44），並完成變換車道之行為後持續行駛（10：59：47），而得確認該車車牌號碼為0000-00號自用小客車。 
  ㈣依上開勘驗結果及檢舉人行車紀錄器翻攝畫面可知，系爭車
    輛於上開時、地，在與A車（即檢舉車輛）相距不到1組車道
    線之距離下，由外二車道向右變換至內二車道，於車身尚未
    全部超越A車車頭時即有跨越車道，插入A車前方行駛。再按
    高速公路及快速公路交通管制規則第6條第1第1款規定：「
    汽車行駛高速公路及快速公路，前後兩車間之行車安全距離
    ，在正常天候狀況下，依下列規定：一、小型車：車輛速率
    之每小時公里數值除以2，單位為公尺。」，據此標準，依
    上開勘驗畫面所示，系爭車輛突然向右變換車道切入A車前
    方行駛，足認系爭車輛之車速與該車相當甚且快於該車，縱
    以較低之標準即每小時60公里數值換算，系爭車輛欲變換車
    道行駛時，在正常天候狀況下，最小距離至少為30公尺，亦
    即須與A車相距30公尺，始符上開規定。參以道路交通標誌
    標線號誌設置規則第182條：「車道線，用以劃分各線車道
    ，指示車輛駕駛人循車道行駛。本標線為白虛線，線段長4
    公尺，間距6公尺，線寬10公分。」之規定，車道線1線1間
    距為10公尺計算，系爭車輛變換車道時至少應保持3組車道
    線以上之距離，然原告竟以距離不到1組車道線之距離，甚
    至以貼近A車之方式突然向右變換車道插入A車前方，對於道
    路安全具有危害之虞。是以系爭車輛於上開時、地，確有未
    保持足夠安全距離即變換車道之行為，已違反前揭高速公路
    及快速公路交通管制規則第11條第3款規定，該當道路交通
    管理處罰條例第33條第1項第4款「行駛高速公路未依規定變
    換車道」之處罰要件。
六、綜上所述，原告違規事證明確，被告依法所為原處分並無違
     誤，原告訴請撤銷，為無理由，應予駁回。
七、本件事證已臻明確，兩造其餘攻擊、防禦方法及所提證據，
    經核均與判決結果不生影響，爰不一一論列，併此敘明。　
八、本件第一審裁判費為300元，應由原告負擔，爰確定第一審
    訴訟費用額如主文第2項所示。
據上論結，本件原告之訴為無理由，依行政訴訟法第237條之7、
第98條第1項前段、第237條之8第1項，判決如主文。
中　　華　　民　　國　　111 　年　　5 　　月　　27　　日
　　　　　　　　　行政訴訟庭　法　官　蔡志明
上為正本係照原本作成。
如不服本判決，應於判決送達後20日內，向本院提出上訴狀並表
明上訴理由（原判決所違背之法令及其具體內容或依訴訟資料可
認為原判決有違背法令之具體事實），其未載明上訴理由者，應
於提出上訴後20日內向本院補提理由書（上訴狀及上訴理由書均
須按他造人數附繕本，如未按期補提上訴理由書，則逕予駁回上
訴），並應繳納上訴裁判費新臺幣750元。
中　　華　　民　　國　　111 　年　　5 　　月　　27　　日
　　　　　　　　　　　　　　　書記官　張雅筑